臺灣高等法院刑事裁定　　　　　　　　　　　　　　九十一年度毒抗字第一六號
　　抗　告　人
　　即　被　告　甲○○
右抗告人因毒品危害防制條例案件，不服台灣桃園地方法院九十年度毒聲字第四八二
五號，中華民國九十年十一月三十日裁定，提起抗告，本院裁定如左：
    主  文
原裁定撤銷，發回臺灣桃園地方法院。
    理  由
一、聲請意旨略以：被告甲○○前因施用毒品案件，經強制戒治期間停止戒治交付保
    護管束期滿，由臺灣桃園地方法院檢察署檢察官於民國八十九年十一月八日，以
    八十九年度戒偵字第六六四號為不起訴處分確定。詎被告復於九十年十月十三日
    下午六時五十五分許回溯九十六小時期間內某刻，在臺灣地區某不詳處所，非法
    施用第二級毒品安非他命一次，為警於九十年十月十三日下午六時許，在桃園縣
    桃園市○○○街十巷一號處查獲。被告於強制戒治期滿檢察官為不起訴處分確定
    後，五年內再犯毒品危害防制條例第十條第二項之罪，爰依毒品危害防制條例第
    二十三條第二項但書規定，聲請裁定令入戒治處所施以強制戒治等情。
二、原裁定以：查本件被告雖於偵查中矢口否認前揭犯行，辯稱：並未施用毒品安非
    他命云云，惟查被告於九十年十月十三日下午六時許在上開地點為警查獲時所採
    集之尿液，經送驗後呈安非他命陽性反應，有桃園縣衛生局不法藥物尿液檢定書
    一紙附卷可稽。按安非他命口服投與後約百分之七十於二十四小時內自尿中排出
    ，約百分之九十於九十六小時內自尿中排出，因此尿液中可檢測出安非他命陽性
    反應，最長之時間不會超過九十六小時，有行政院衛生署藥物食品檢驗局（八一
    ）藥檢壹字第００一一五六號函在卷足按。本件被告於被查獲時所排尿液經檢驗
    後既呈前開毒品陽性反應，是被告應有於採尿前回溯九十六小時期間內某刻，施
    用安非他命一次，聲請人之聲請經核屬實，原審法院認應依毒品危害防制條例第
    二十三條第二項但書，裁定令被告入戒治處所施以強制戒治一年，固非無見。
三、惟查：桃園縣衛生局之檢驗方法係以「ＴＯＸＩ─ＬＡＢ」（薄層色層分析法）
    為之。按煙毒檢驗步驟主要分為「篩檢」與「確認」，篩檢之試藥包括「ＴＯＸ
    Ｉ─ＬＡＢ」、「ＴＤＸ」‧‧‧等，均可能因干擾因素造成「假陽性反應」（
    因服用安非他命或嗎啡以外的藥，尿液卻呈現安非他命或嗎啡陽性反應之情形）
    ，即除去人為因素，上開篩檢方法仍有發生錯誤的情形（包括假陽性和假陰性）
    。由於這些篩檢方法的錯誤百分率並非一固定值，而是在不同的條件下有不同的
    錯誤百分率，如以氣相層析質譜儀分析法做確認，則應不會有假陽性反應，亦即
    任何在初步篩檢中得到陽性反應者，應以氣相層析質譜儀做最後確認，才算完成
    煙毒檢驗的工作。現行衛生局對於尿液中安非他命或嗎啡之篩檢試驗方法為免疫
    學分析法及ＴＯＸＩ─ＬＡＢ，安非他命及嗎啡均有偽陽性反應之可能，故因受
    濃度、偽陽性及偽陰性之影響，檢驗結果並非百分之百正確，業據行政院國軍退
    除役官兵輔導委員會榮民總醫院八十三年三月一日（八三）北總內字第○一八五
    五號函、八十七年十月十四日（八七）北總內字第二二二四○號函及國立台灣大
    學醫學院附設醫院八十七年十月八日（八七）校附醫秘字第二二○一二號函敘明
    無訛，為本院審理相同案件職務上所知悉。則桃園縣衛生局出具之尿液檢驗單所
    使用之「ＴＯＸＩ─ＬＡＢ」（薄層色層分析法）既可能存在假陽性，無法確認
    被告施用安非他命之事實，自仍應調查其他證據證明被告是否確有本件犯行。而
    被告於警訊、偵查中堅決否認有施用安非他命之行為，且與被告同時為警查獲之
    李後圭於警訊中供稱：警方查獲時，我及林傳哲、張志豪有吸食毒品，甲○○及
    陳瑞如沒有吸食等語；林傳哲於警訊中供稱：陳瑞如及甲○○於何時、何地、如
    何吸食安非他命，我就不知道了等語；被告陳瑞如於警訊中供稱：我沒有看見過
    林傳哲、張志豪、甲○○吸食安非他命等語。則與被告同時查獲之人既均未見被
    告有施用安非他命，而桃園縣衛生局以「ＴＯＸＩ─ＬＡＢ」（薄層色層分析法
    ）檢驗被告尿液，復存有偽陽性可能，原審逕依該局出具之煙毒檢驗成績書，認
    被告有施用安非他命之事實，依毒品危害防制條例第二十三條第二項但書，裁定
    令被告入戒治處所施以強制戒治一年，要屬速斷。被告抗告指摘及此，為有理由
    ，自應由本院撤銷發回原審更為適法之裁定。
據上論斷，應依刑事訴訟法第四百十三條，裁定如主文。
中      華      民      國      九十一     年     三     月     七      日
                            臺灣高等法院刑事第十四庭
                                審判長法  官  陳  祐  輔
                                      法  官  洪  昌  宏
                                      法  官  陳  國  文
右正本證明與原本無異。
不得再抗告。
                                      書記官  蔡  棟  樑
中      華      民      國    九十一    年      三     月       七      日
